臺北高等行政法院判決
　　　　　　　　　　　　　　　　　　 96年度簡字第00134號
原　　　告　千進通運股份有限公司
代　表　人　甲○○
被　　　告　交通部公路總局
代　表　人　陳晉源（局長）
上列當事人間因汽車運輸業管理規則事件，原告不服交通部中華
民國96年1 月23日交訴字0000000000號訴願決定，提起行政訴訟
。本院判決如下：
　　主  文
原告之訴駁回。
訴訟費用由原告負擔。
　　事實及理由
一、事實概要：
    登記原告千進通運股份有限公司所有之9U-529號營業大客車
    （下稱系爭車輛），於民國（下同）95年4 月20日14時50分
    許，由訴外人陳駿諺駕駛行經國道1 號高速公路泰山收費站
    處，經被告所屬臺北區監理所板橋監理站（下稱板橋站）稽
    查人員舉發其「車內外標示不符」，以交公監北字第019447
    號舉發違反汽車運輸業管理規則事件通知單（下稱違規通知
    單）舉發違規，案移被告新竹區監理所桃園監理站（下稱桃
    園站）處理，被告嗣以95年9 月13日第00-000000000號違反
    汽車運輸業管理事件處分書（下稱原處分），認原告違反汽
    車運輸業管理規則第19條第4 項規定，依同規則第137 條規
    定，按公路法第77條第1 項規定，裁處原告新臺幣（下同）
    9,000 元罰鍰，原告不服，於95年9 月21日向桃園站提出處
    分申訴，經桃園站以95年10月14日竹監桃字第0953200741號
    函復違規屬實，並告知原告若仍有疑義，得於該函到達次日
    起30日內提起訴願，原告乃於同年月17日具文提起訴願，經
    交通部96年1 月23日交訴字0000000000號訴願決定駁回後，
    原告仍然不服，遂提起本件行政訴訟。
二、兩造聲明：
　(一)原告聲明：訴願決定及原處分均撤銷。
  (二)被告聲明：駁回原告之訴。
三、兩造之爭點：
    原告是否收受違規通知單？原處分是否適法？
  (一)原告主張之理由：
    1.駕駛系爭車輛之訴外人陳駿諺表示，於攔檢當日，其已向
      稽查人員說明係因一時疏忽致未更換名牌，稽查人員於填
      製紅單後，並未撕下交付予司機陳駿諺，此有另一部同時
      受攔檢「986-AA」之司機陳宗維可資證明，此一未交付違
      規通知單之行為，令人誤以為其僅屬警告訓誡，並無具體
      開單之意，且事後被告亦未將該違規通知單寄予原告，原
      告客觀上實無從得知受到何種行政處分，嗣後原告於95年
      9 月18日始收受原處分，面對此一突襲性之處分，原告實
      難甘服。
    2.行政機關對人民所為行政處分應符合比例原則：
      (1)公路法及道路交通管理處罰條例之立法目的，均係以制
        約駕駛人遵守交通規則及用路原則，以期達成維持交通
        秩序、保障人民生命財產安全之目的。則駕駛人未更換
        名牌上路與酒醉駕駛相較，兩者破壞交通秩序、侵害人
        民生命財產法益之程度，實有天壤之別。又訴外人陳駿
        諺對其疏未更換名牌一事並未推託，於舉發過程中亦表
        示誠意配合稽查人員，則訴外人陳駿諺縱有疏失，依其
        違規情節及其事後良善之態度，應無須受此重罰，原處
        分顯有違比例原則。
      (2)再者，行政機關為行政處分時，既得選擇法規之適用，
        則應當選擇對當事人較為有利之法規加以適用，以減輕
        人民之負擔。本件違規事件被告既得由公路法及道路交
        通管理處罰條例中擇一適用，惟被告卻選擇適用罰鍰較
        重之公路法第77條。按行政罰之精神，在使人民受政策
        法令之教化，以期達成社會生活之公約規範，而非以重
        罰制裁人民為目的，再者，行政處分亦應衡量人民之智
        識、能力及守法觀念等因素而決定是否處罰以及處罰之
        程度如何。本件行為人並非熟悉法令者，雖於事件中與
        有疏失，但其態度良善，殊值憫恕。
    3.訴外人陳駿諺於95年5 月31日離職，有勞保及受薪資料可
      稽，而原告既未接獲違規通知單亦無從得知舉發之存在，
      嗣後接獲原處分，實為訝然。查訴外人陳駿諺並未當場收
      受違規通知單，原處分即有程序上之瑕疵，被告亦未於事
      後立即補發違規通知單予原告，以致原告遭此突襲性之行
      政處分，實難令人信服。
  (二)被告主張之理由：
    1.本件原告所有系爭車輛，於事實欄所述時、地由訴外人陳
    　駿諺駕駛，遭攔檢稽查舉發「車內外標示不符」（車內未
      標示車號及駕駛人姓名），有違規通知單及稽查人員攔查
      事實報告書均影本附卷可稽，原告亦不否認，徵諸前揭法
      條規定及說明，原告未依規定標示車號及車輛駕駛員姓名
      之違規事實，洵堪認定。
    2.原告雖訴稱違規通知單並未送達，直至收受處分書後始知
      此事，依公路法第77條第1 項規定裁罰過重云云。惟據舉
      發單位板橋站95年10月2 日北監板三字第0959108009號查
      復函說明二略以，經查陳駿諺於95年4 月20日14時50分駕
      駛車號9U-529號營業大客車，攔查舉發該車「車內外標示
      不符」規定，違規屬實，且陳駿諺（即駕駛人）當場簽收
      無誤…等語，當日違規通知單業經駕駛人予以簽收；再本
      件處分書係依公路法第77條第1 項裁處原告最低額罰鍰，
      且原告亦已申訴表達意見，是縱有未交付違規通知單之情
      事，亦難謂有損原告之權益。又依前揭公路法第79條、汽
      車運輸業管理規則第1 條及第137 條規定可知，違反汽車
      運輸業管理規則之規定者，按公路法第77條第1 項規定予
      以裁罰，是以，本件原告係因未依汽車運輸業管理規則之
      規定標示名牌，即應按公路法第77條第1 項規定予以裁處
      。況道路交通管理處罰條例第16條第1 項第3 款：「未依
      規定於車身標明指定標識」規定，係處罰該汽車所有人不
      遵守道路交通安全規則第42條有關標識規定之行為，而道
      路交通安全規則第42條，並未對汽車運輸業者於車輛內部
      標示駕駛員及車號予以規範。綜上，本件原告有未於營業
      遊覽車內標示駕駛員姓名及車號違規事實，被告裁處原告
      最低額9,000 元罰鍰之處分，依首揭條文規定及說明，並
      無違誤。
四、本院之判斷：
  (一)按公路法第77條第1 項：「汽車或電車運輸業，違反依第79
    條第5 項所定規則者，由公路主管機關處新臺幣9,000 元以
    上9 萬元以下罰鍰，…」及第79條第5 項：「汽車及電車運
    輸業申請資格條件、立案程序、營運監督、業務範圍、營運
    路線許可年限及營運應遵行事項與對汽車及電車運輸業之限
    制、禁止事項及其違反之罰鍰、吊扣、吊銷車輛牌照或廢止
    汽車運輸業營業執照之要件等事項之規則，由交通部定之。
    」；次按（行為時）汽車運輸業管理規則第1 條：「本規則
    依公路法第79條規定訂定之。」、第19條第4 項：「營業大
    客車應於車內駕駛座旁或上下車門顯明處標示駕駛員姓名及
    牌照號碼，並張貼公司服務電話及該管公路主管機關申訴電
    話；車外尾部汽車牌照上方顯明處應標示駕駛員姓名及該管
    公路主管機關申訴電話。」及第137 條第1 項：「汽車運輸
    業違反本規則規定者，應依公路法第77條第1 項之規定舉發
    。」。
  (二)本件原告所有系爭車輛，於事實欄所述時、地由訴外人陳駿
    諺駕駛，遭攔檢稽查舉發「車內外標示不符」（車內未標示
    車號及駕駛人姓名），有違規通知單及稽查人員攔查事實報
    告書均影本附卷可稽，原告就此亦不否認，徵諸前揭法條規
    定及說明，原告未依規定標示車號及車輛駕駛員姓名之違規
    事實，洵堪認定。
  (三)原告雖訴稱違規通知單並未送達，直至收受處分書後始知此
    事，依公路法第77條第1 項規定裁罰過重云云。惟據舉發單
    位板橋站95年10月2 日北監板三字第0959108009號查復函說
    明二略以：經查陳駿諺於95年4 月20日14時50分駕駛車號9U
    -529號營業大客車，攔查舉發該車「車內外標示不符」規定
    ，違規屬實，且陳駿諺（即駕駛人）當場簽收無誤…等語，
    當日違規通知單業經駕駛人予以簽收；再本件處分書係依公
    路法第77條第1 項裁處原告最低額罰鍰，且原告亦已申訴表
    達意見，是縱有未交付違規通知單之情事，亦難謂有損原告
    之權益。又依前揭公路法第79條、汽車運輸業管理規則第1
    條及第137 條規定可知，違反汽車運輸業管理規則之規定者
    ，按公路法第77條第1 項規定予以裁罰，是以，本件原告係
    因未依汽車運輸業管理規則之規定標示名牌，即應按公路法
    第77條第1 項規定予以裁處。
  (四)綜上，本件原告有未於營業遊覽車內標示駕駛員姓名及車號
    違規事實，被告裁處原告最低額9,000 元罰鍰之處分，依首
    揭條文規定及說明，並無不法，訴願決定因而維持原處分，
    實屬允當。原告徒執前詞，訴請撤銷，為無理由，應予駁回
    。
五、本件適用簡易訴訟程序，爰不經言詞辯論逕為判決，併予敘
    明。
據上論結，本件原告之訴為無理由，爰依行政訴訟法第98條第3
項前段、第233 條第1 項、第236 條，判決如主文。
中　　華　　民　　國　　96　　年　　 6　　月　　 1　　日
                            第二庭  法  官　陳金圍
上為正本係照原本作成。
本件以訴訟事件所涉及之法律見解具有原則性者為限，始得於本
判決送達後20日內向本院提出上訴狀並表明上訴理由，如已於本
判決宣示後送達前提起上訴者，應於判決送達後20日內補具上訴
理由（均按他造人數附繕本），且經最高行政法院許可後方得上
訴。
中　　華　　民　　國　　96　　年　　 6　　月　　 1　　日
                                    書記官　陳可欣
